【裁判字號】    99,抗,420
【裁判日期】    990929
【裁判案由】    假處分
【裁判全文】
臺灣高等法院臺中分院民事裁定           99年度抗字第420號
抗  告  人  臺灣新光商業銀行股份有限公司
法定代理人  李增昌
代  理  人  宋百芳
上列抗告人與相對人謝正南、謝正倉、謝明達間聲請假處分執行
事件，對於中華民國 99年8月27日臺灣臺中地方法院99年度裁全
字第114號裁定，提起抗告，本院裁定如下：
    主  文
抗告駁回。
抗告程序費用由抗告人負擔。
    理  由
一、本件原裁定意旨略以：抗告人主張案外人謝陳寶美於民國（
    下同）88年間邀同案外人謝勝木為連帶保證人向其借款，自
    89年起即未依約繳款，抗告人於90年間聲請執行，迄91年11
    月 7日拍定，部分獲償，債務人尚欠抗告人計新台幣（下同
    ）713萬1728元、166萬6588元及自 91年11月7日起之利
    息違約金。因案外人謝勝木於 90年2月19日將其名下所有坐
    落臺中縣烏日鄉○○○段0000-0000、0000-0000地號之土地
    （下稱系爭不動產）贈與相對人等三人，由於贈與過戶時間
    係於本案逾期違約期間，可知案外人謝勝木係以脫產之方式
    來規避債務，現為防止及保全上開不動產所有權人謝正南、
    謝正倉、謝明達（即借款人謝陳寶美、謝勝木之子）復將系
    爭不動產另行過戶與另外之他人，致抗告人之債權日後不能
    執行或甚難執行之虞，爰依民事訴訟法第 532條規定，抗告
    人願提供如聲請意旨所列相當金額為擔保，以代假處分請求
    及原因之釋明，請求准予假處分等語。抗告人固舉借據、本
    票、債權憑證、臺灣臺中地方法院分配表等各影本一件，土
    地登記謄本影本二件為證，前揭證據縱使真正，亦僅能證明
    案外人謝陳寶美有向抗告人借款，暨案外人謝勝木擔任連帶
    保證之事實。惟按連帶保證人係就主債務人之債務負連帶清
    償之保證責任而已，並無禁止其從事其他社會及經濟活動之
    規定，其將財產贈與其子女乃其權利之行使，且依抗告人所
    提附卷土地謄本所載，案外人謝勝木係於 90年2月19日將系
    爭不動產移轉予相對人，迄今已逾9年6個月，抗告人亦未有
    任何訴訟行為，自不得僅因土地謄本為贈與之登記資為抗告
    人對相對人有何請求之釋明，抗告人請求供擔保以代假處分
    之請求及原因之釋明，核與須有釋明，釋明不足始得以供擔
    保補充釋明之要件不合。是抗告人之請求非有理由，應予駁
    回等語。
二、抗告意旨略以：抗告人於假處分聲請狀內，指陳案外人謝勝
    木之贈與行為係於本案逾期違約期間所為，贈與對象係該員
    之子女，企圖以脫產之方式來規避債務之心態顯而易見。為
    防止相對人等復將系爭不動產另行過戶與另外之他人，致抗
    告人之債權日後不能執行或甚難執行之虞，故有為保全之必
    要。依最高法院95年度台抗字第386號裁定及20年度抗字第5
    號判例意旨，已達使法院大致相信之「釋明」要件。本件案
    外人謝勝木為連帶保證人，其財產為債權人即抗告人債權之
    總擔保，其所為之財產處分行為如有損害債權人之債權時，
    債權人當然得依法訴請撤銷之，若無損害則無法撤銷，此乃
    債權人撤銷訴權之立法意旨，並非如原裁定所指有禁止債務
    人從事其他社會及經濟活動之情事，原裁定顯有誤會。況且
    此部分已涉及民法第244條第1項規定構成要件之實體審查，
    乃屬本案判決問題，非假處分裁定法院所能判斷。另就系爭
    不動產過戶時間迄今已逾9年6個月，抗告人是否已罹於民法
    第 245條除斥期間之規定，亦屬實體事項，非原裁定法院所
    能審究。本件假處分所欲保全之本案訴訟撤銷詐害債權之除
    斥期間為10年，抗告人日前重新清查該案，始知悉案外人將
    其名下系爭不動產贈與相對人等，為恐罹於除斥期間而無法
    行使撤銷權，爰依法請求廢棄原裁定，並准予本件假處分之
    聲請云云。
三、按債權人就金錢以外之請求，因請求標的之現狀變更，有日
    後不能強制執行，或甚難強制執行之虞，欲保全強制執行者
    ，得聲請假處分，民事訴訟法第 532條定有明文。又，按民
    事訴訟法第 532條保全強制執行之假處分，其所保全之強制
    執行係保全金錢請求以外「請求」之強制執行，故債權人所
    提起之本案訴訟，以金錢請求以外請求之「給付之訴」為限
    （最高法院95年度台抗字第63號裁定參照）。查，抗告人擬
    依民法第244條第1項規定，提起之「撤銷權」訴訟，非屬金
    錢請求以外請求之「給付之訴」，依前揭說明，抗告人依民
    事訴訟法第 532條規定，請求相對人不得為讓與、贈與、出
    租、設定抵押及其他一切處分系爭不動產之假處分，於法即
    屬無據，不應准許。原裁定否准抗告人假處分之聲請，尚無
    不合，抗告論旨，執以指摘原裁定為不當，求予廢棄，為無
    理由。
四、據上論結，本件抗告為無理由，依民事訴訟法495條之1、第
    449條第1項、第95條、第78條，裁定如主文。
中    華    民    國    99    年    9     月    29    日
                民事第三庭    審判長法  官  陳照德
                                    法  官  朱  樑
                                    法  官  曾謀貴
以上正本係照原本作成。
再為抗告應以適用法規顯有錯誤為理由。
如提起再抗告者應於裁定送達後10日內向本院提出抗告理由狀（
須按照他造人數附具繕本）並繳納抗告裁判費新臺幣1,000元，
同時委任律師或具有律師資格之關係人為代理人。
                                    書記官  王麗珍
中    華    民    國    99    年    9     月    29    日
                                                      Ｖ

司法院資訊處製作；財團法人民間司法改革基金會備份。
